臺灣新竹地方法院刑事判決　　　　　　 99年度簡上字第141號
公　訴　人　臺灣新竹地方法院檢察署檢察官
上　訴　人
即　被　告　羅法綱
上列上訴人即被告因違反家庭暴力防治法案件，不服本院竹東簡
易庭於中華民國99年7 月20日所為之99年度竹東簡字第110 號第
一審簡易判決（聲請簡易判決處刑案號：99年度偵字第2408號）
，提起上訴，本院管轄第二審之合議庭判決如下：
    主  文
上訴駁回。
    事  實
一、羅義正與羅法綱係父子關係，屬家庭暴力防治法第3 條第3
    款所規定之家庭成員關係，羅法綱因曾對羅義正實施精神上
    不法侵害行為，經羅義正向本院聲請核發保護令後，本院家
    事法庭於民國99年1 月22日以99年度家護字第22號裁定核發
    民事通常保護令，諭令羅法綱不得對羅義正實施身體或精神
    上不法侵害之行為，且不得對於羅義正為騷擾之行為。詎羅
    法綱知悉前開民事通常保護令內容後，於99年3 月12日上午
    7 時許，在新竹縣北埔鄉○○村○○街59號住處，因心情不
    佳而毀損上開住處內所供奉之神像，羅義正見狀撥打電話報
    警後，時任新竹縣政府警察局竹東分局北埔分駐所之員警宋
    俊傑據報趕赴現場處理，適羅法綱與其弟在上開住處3 樓爭
    吵，員警乃帶同羅法綱自上開住處3 樓至1 樓，羅法綱因不
    滿羅義正撥打電話報警等緣由，竟基於違反上開保護令之犯
    意，以客家語持續對羅義正怒罵「你外面有女人帶到家裡、
    幹你娘」等語，以此方式對羅義正實施精神上不法侵害及騷
    擾行為，而違反上開民事通常保護令裁定。
二、案經羅義正訴由新竹縣政府警察局竹東分局報告臺灣新竹地
    方法院檢察署檢察官偵查後聲請簡易判決處刑。
    理  由
壹、程序部分：
    按被告以外之人於審判外之言詞或書面陳述，除法律有規定
    者外，不得作為證據，刑事訴訟法第159 條第1 項固有明文
    ；惟被告以外之人於審判外之陳述，雖不符同法第159 條之
    1 至之4 規定，而經當事人於審判程序同意作為證據，法院
    審酌該言詞陳述或書面陳述作成時之情況，認為適當者，亦
    得為證據。又當事人、代理人或辯護人於法院調查證據時，
    知有第159 條第1 項不得為證據之情形，而未於言詞辯論終
    結前聲明異議者，視為有前項之同意，同法第159 條之5 亦
    定有明文。本件被告羅法綱於本院審判程序中，對於本案相
    關證人於警詢、偵訊時之證述暨其他相關具傳聞性質之證據
    資料之證據能力，均表示無意見，且迄於言詞辯論終結前亦
    未聲明異議，本院審酌本案證人之陳述及證據資料作成時之
    情況，核無違法取證或其他瑕疵，認為以之作為證據為適當
    ，是依刑事訴訟法第159 條之5 規定，前述證人於審判外之
    陳述及相關證據資料，自均得作為證據。
貳、實體部分：
一、訊據上訴人即被告羅法綱固不否認其於99年3 月12日上午7
    時許，在新竹縣北埔鄉○○村○○街59號住處，因不滿證人
    即被害人羅義正撥打電話報警等緣由，以客家語對證人羅義
    正怒罵三字經，並稱：「你外面有女人帶到家裡」等語，惟
    矢口否認有何違反保護令之犯行，辯稱略以：當日我係因羅
    義正撥打電話報警等緣由致心生不滿，始以客家語對羅義正
    怒罵三字經，實未有何違反保護令之犯行云云。經查：
（一）本院家事法庭於99年1 月22日以99年度家護字第22號裁定
      核發民事通常保護令，諭令被告不得對證人羅義正實施身
      體或精神上不法侵害之行為，且不得對於證人羅義正為騷
      擾之行為，而被告知悉前開民事通常保護令之內容乙情，
      業據被告於警詢、偵訊時坦承不諱（見99年度偵字第2408
      號【下稱偵字第2408號】卷第7 頁、第25頁），並有本院
      98年度家護字第22號民事通常保護令1 份在卷可稽（見偵
      字第2408號第15頁至第17頁），此部分事實首堪認定。
（二）證人即被害人羅義正於警詢時證稱：羅法綱於99年3 月12
      日上午7 時許，在新竹縣北埔鄉○○村○○街59號住處，
      毀損上開住處內所供奉之神像，我撥打電話報警後，員警
      至現場處理之際，羅法綱便持續以客家語對我怒罵三字經
      等語（見偵字第2408號卷第12頁至第14頁）；於本院審理
      時結證稱：「（問：【請求提示99偵2408卷第33頁第6 行
      訊問筆錄並告以要旨】你在檢察面前稱「羅法綱當天喝醉
      ，他有罵我三字經」等語，你有何意見？）對」、「（問
      ：所以你當時於檢察官面前所述是否實在？）實在」、「
      （問：羅法綱是以客語或國語罵？）是用客家話罵「幹你
      娘」，另外又碎碎念一些話，我聽不清楚」、「（問：羅
      法綱看到你之後就用三字經罵你，你是否知道原因？）我
      有念羅法綱為何將神像丟掉，羅法綱很不高興，但我不記
      得是在警方到場之前還是警方帶羅法綱下樓時我念他（後
      改稱）好像是警方帶羅法綱下樓時，我就念他」、「（問
      ：你念羅法綱完後，羅法綱就罵你？）是的」等語（見本
      院卷第49頁至第51頁），觀之證人羅義正上開證述內容，
      指證明確且證詞互核大致相符，應係親身經歷而印象深刻
      始能於案發後逾1 年之本院審理時猶為清晰無誤之指訴，
      參以被告於本院審理時亦供稱：我於99年3 月12日上午7
      時許，在新竹縣北埔鄉○○村○○街59號住處，因不滿羅
      義正撥打電話報警等緣由，以客家語對羅義正怒罵三字經
      ，並稱：「你外面有女人帶到家裡」等語（見本院卷第53
      頁），益徵證人羅義正指訴羅法綱有以客家語對其怒罵三
      字經而違反保護令之犯行，信而有徵，應非虛妄。
（三）又被告前揭犯罪事實，並有證人即據報趕赴現場處理之員
      警宋俊傑於本院審理時證稱：「（問：請說明當時處理情
      形？）當時羅義正打電話到派出所報案說羅法綱在家裡鬧
      ，我們接到電話就到現場處理，當時羅義正在家裡一樓在
      煮麵並說羅法綱在三樓，我上樓後羅法綱的弟弟與羅法綱
      就在爭吵，我們就問羅法綱的弟弟爭吵原因，羅法綱弟弟
      就說他在睡覺，結果羅法綱就踹他的門就羅法綱的弟弟就
      與羅法綱發生爭吵，因為我們員警有處理過羅法綱的事情
      ，知道羅法綱喝了酒後，羅法綱就會不當的舉動，而且當
      時羅法綱有喝酒，那時候我們就勸他說不要鬧了、去睡覺
      ，結果羅法綱還是一直與他弟弟吵、講一些話激怒他的弟
      弟，三字經是對羅法綱的爸爸羅義正。我們員警一直勸羅
      法綱去睡覺，羅法綱不願意，結果我們員警就到樓下，於
      是羅義正說他有保護令，於是我們就上樓請羅法綱下來，
      結果羅法綱下來後就用三字經罵羅義正，羅法綱用客家話
      罵「你外面有女人帶到家裡、幹你娘」等語，羅法綱是對
      他父親羅義正這樣罵。而我們員警到現場時，神像就在該
      址一樓外面。當時羅法綱的弟弟也有下來，但我確定羅法
      綱罵三字經是對羅義正罵，並不是對羅法綱的弟弟，於是
      我們就將羅法綱帶回派出所」、「（問：依當時你觀察被
      告羅法綱狀況，被告羅法綱當時意識狀況如何，是否知道
      他在做什麼、說什麼？）當時羅法綱因為喝了酒，但羅法
      綱聽得懂我們建議他睡覺、叫他下樓、不要與羅法綱的弟
      弟爭吵等事情羅法綱都聽得懂，而且羅法綱同意與我們到
      派出所去」、「（問：羅法綱在羅義正起衝突期間，是否
      有要打羅義正的情形？）應該是沒有，羅法綱就一直罵三
      字經、責怪羅義正帶女人回家，羅法綱從下來樓下至去派
      出所約有3 至5 分鐘，這期間羅法綱都在罵羅義正」、「
      （問：你剛剛說羅法綱罵羅義正3 至5 分鐘，都是在用三
      字經、羅義正帶女人回來之事外，是否還有其他事？）我
      記得的就是三字經與指責羅義正帶女人回家之事」等語（
      見本院卷第47頁至第49頁），核與其於99年9 月17日出具
      之偵查報告所載大致相符（見本院卷第19頁），又證人宋
      俊傑與被告究無夙怨，僅因據報趕赴現場處理而聽聞被告
      對證人羅法綱怒罵三字經之言語，實無憑空捏造不實事實
      ，藉此恣意誣攀被告之必要，況證人宋俊傑係經本院諭知
      具結義務及偽證處罰後始為上開證述，倘屬虛偽陳述，須
      負擔最重本刑7 年以下有期徒刑之偽證罪嫌，更足徵證人
      宋俊傑當無甘冒受偽證罪之追訴處罰，而為與事實不符陳
      述之理，其證言堪以採信。綜此，足認上開證人所述屬實
      ，則被告於前揭時地，因不滿證人羅義正撥打電話報警等
      緣由，而以客家語持續對證人羅義正怒罵「你外面有女人
      帶到家裡、幹你娘」等語之事實，足堪認定。
（四）被告雖以前揭情詞置辯，矢口否認有何違反保護令之犯行
      。惟按，家庭暴力防治法所稱之家庭暴力，指「家庭成員
      間實施身體或精神上不法侵害之行為」，而所謂騷擾，係
      「任何打擾、警告、嘲弄或辱罵他人之言語、動作或製造
      使人心生畏怖情境之行為」，該法第2 條第1 款、第3 款
      分別定有明文，被告既於前揭時地，因不滿證人羅義正撥
      打電話報警等緣由，而持續以客家語對證人羅義正怒罵「
      你外面有女人帶到家裡、幹你娘」等語，自屬騷擾證人羅
      義正並對其實施精神上不法侵害之行為，是被告上開所辯
      顯屬事後卸責之詞，無足採信。
（五）綜上，本案事證明確，被告所為前揭犯行堪以認定，應予
      依法論科。
二、核被告羅法綱所為，係違反本院家事法庭依家庭暴力防治法
    第14條第1 項第1 款、第2 款規定所為禁止對於被害人實施
    家庭暴力行為、禁止騷擾行為之裁定，而犯同法第61條第1
    款、第2 款之違反保護令罪。又被告雖違反通常保護令裁定
    所禁止對被害人羅義正實施精神上不法之侵害及騷擾之2 款
    行為，然法院依家庭暴力防治法第14條第1 項核發通常保護
    令者，該條文所載之數款規定，僅為違反保護令行為之不同
    態樣，是被告基於同一犯意所為違反保護令之行為，縱違反
    數款不同之規定，仍屬單純一罪，而應論以違反保護令一罪
    。爰審酌被告不思促進家庭和諧，未體認家庭成員相互尊重
    之精神，於法院裁定民事通常保護令後，猶不知深切檢討、
    警惕，仍漠視法院核發保護令之效力，而違反上開保護令，
    對被害人實施精神上不法侵害及騷擾行為，對於法律禁令視
    若無睹，實無足取，惟念及被害人陳明願意諒解被告等情（
    見本院卷第51頁），兼考量其實施上開違反民事通常保護令
    行為之犯罪動機、目的、手段、所生危害等一切情狀，認原
    審適用刑事訴訟法第449 條第1 項前段、第3 項、第454 條
    第2 項，家庭暴力防治法第61條第1 款，刑法第11條前段、
    第47條第1 項、第41條第1 項前段之規定，量處有期徒刑3
    月，並諭知易科罰金之折算標準，核其認事用法均無不合，
    量刑亦屬妥適，被告猶執前詞否認犯罪，指摘原判決之認事
    用法違誤不當而提起上訴，請求撤銷改判云云，為無理由，
    應予駁回。
據上論斷，應依刑事訴訟法第455 之1 第1 項、第3 項、第368
條，判決如主文。
本案經檢察官黃柏翔到庭執行職務。
中    華    民    國  100     年    12    月    30    日
                  刑事第六庭審判長法  官  馮俊郎
                                  法  官  蔡欣怡
                                  法  官  王子謙
以上正本證明與原本無異。
不得上訴。
中    華    民    國   100    年    12    月    30    日
                                  書記官  陳弘明